【裁判字號】    97,交聲,492
【裁判日期】    971231
【裁判案由】    違反道路交通管理處罰條例聲明異議
【裁判全文】
臺灣新竹地方法院交通事件裁定         97年度交聲字第492號
異  議  人
即受處分人  國同有限公司
代  表  人  范國通
上列異議人即受處分人因違反道路交通管理處罰條例案件，對於
交通部公路總局新竹區監理所於民國96年7月20日、97年5月22日
所為之處分（原處分案號：竹監自字第裁50-E00000000、50-E00
000000號），聲明異議，本院裁定如下：
    主  文
原處分關於竹監自字第裁50-E00000000號部分撤銷，發回交通部
公路總局新竹區監理所。
其餘異議駁回。
    理  由
一、交通部公路總局新竹區監理所竹監自字第裁50-E00000000號
    裁決部分：
  (一)按受處分人不服道路交通管理處罰條例第8條所定主管機關
    所為之處罰者，得於接到裁決書之翌日起20日內，向管轄地
    方法院聲明異議，道路交通管理處罰條例第87條第1項定有
    明文；又交通法庭認聲明異議不合法律上之程式，且無從補
    正者，應以裁定駁回之，道路交通案件處理辦法第18條亦定
    有明文。
  (二)本件異議人即受處分人國同有限公司所有之車號LV-3188號
    自用小客車於民國95年11月14日上午6時52分許，在新竹縣
    新關路路段超速行駛，經新竹縣警察局員警以受處分人有違
    反前揭道路交通管理處罰條例第40條規定之行為掣單舉發，
    經舉發單位將舉發違反道路交通管理事件通知單（下稱舉發
    通知單）向受處分人當時之設址地即新竹縣湖口鄉○○村○
    ○路○段11巷22號送達後，遭郵務送達機關以招領逾期無法
    送達退回，遂改以寄存送達之方法，於95年12月27日完成舉
    發通知單之送達，嗣因受處分人未於舉發通知單上所載之應
    到案日期前到案，原處分機關乃依前揭道路交通管理處罰條
    例第40條之規定及違反道路交通管理事件統一裁罰基準及處
    理細則所訂之違反道路交通管理事件統一裁罰基準表之規定
    ，於96年7月20日從重裁處異議人罰鍰2千2百元，並依同條
    例第63條第1項第1款之規定併記違規點數1點，並於96年7月
    30日將裁決書寄存送達上址。上情有新竹縣政府警察局97年
    9月19日竹縣警交字第0970027888號函、新竹縣警察局送達
    證書、裁決書、新竹區監理所送達證書及本院函調之受處分
    人公司變更登記事項卡附卷可稽。
  (三)經查，交通部公路總局新竹區監理所竹監自字第裁50-E0000
    0000號裁決書既已於96年7月30日合法寄存送達予受處分人
    ，受處分人如對該裁決不服欲提起異議，依照上述說明，其
    合法提出異議期間應自收受裁決書之翌日即96年7月31日起
    算至96年8月19日止（當日非屬星期例假日），從而受處分
    人遲至97年10月8日始向原處分機關提出聲明異議狀，已超
    過前揭法定之20日異議期限，其異議顯然不合法律上程式，
    且無從補正，核諸前揭說明，自應將受處分人此部分之異議
    駁回。至於受處分人縱因公司設址地無人收受文書，致未實
    際收受本案舉發通知單、裁決書，惟其未向原處分機關申請
    變更車籍地或向經濟部中部辦公室申請變更公司設址地，要
    屬可歸責於受處分人之事由，尚難執此為免罰之事由，併此
    敘明。
二、交通部公路總局新竹區監理所竹監自字第裁50-E00000000號
    裁決部分：
  (一)按道路交通管理事件統一裁罰基準及處理細則第5條規定，
    處理違反道路交通管理事件，有關文書送達之程序，依行政
    程序法之規定；而送達，於應受送達人之住居所、事務所或
    營業所為之；於應送達處所不獲會晤應受送達人時，得將文
    書付與有辨別事理能力之同居人、受僱人或應送達處所之接
    收郵件人員；送達，不能依前2條規定為之者，得將文書寄
    存送達地之地方自治或警察機關，並作送達通知書兩份，1
    份黏貼於應受送達人住居所、事務所、營業所或其就業處所
    門首，另1份交由鄰居轉交或置於該送達處所信箱或其他適
    當位置，以為送達；前項情形，由郵政機關為送達者，得將
    文書寄存於送達地之郵政機關，行政程序法第72條第1項、
    第73條第1項及第74條第1項、第2項分別定有明文。
  (二)本件受處分人國同有限公司所有之車號LV-3188號自用小客
    車於96年3月18日下午3時25分許，在新竹市○○路○段、延
    平路1段交岔路口闖紅燈，經新竹縣警察局交通隊員警以受
    處分人有違反前揭道路交通管理處罰條例第53條第1項規定
    之行為掣單舉發，經舉發單位將舉發通知單向受處分人當時
    之設址地即新竹縣湖口鄉○○村○○路○段11巷22號送達後
    ，遭郵務送達機關以招領逾期無法送達退回，遂改以寄存送
    達之方法，於96年5月16日完成舉發通知單之送達，嗣因受
    處分人未於舉發通知單上所載之應到案日期前到案，原處分
    機關乃依前揭道路交通管理處罰條例第53條第1項之規定及
    違反道路交通管理事件統一裁罰基準及處理細則所訂之違反
    道路交通管理事件統一裁罰基準表之規定，於97年5月22日
    從重裁處異議人罰鍰5千4百元，並依同條例第63條第1項第3
    款之規定併記違規點數3點，且於97年5月29日將裁決書寄存
    送達「新竹縣湖口鄉○○村○○路22號」，上情有新竹縣政
    府警察局97年9月19日竹縣警交字第0970035710號函、新竹
    縣警察局送達證書、裁決書、新竹區監理所送達證書及本院
    函調之受處分人公司變更登記事項卡附卷可稽。
  (三)原處分機關於送達裁決書時，誤植受處分人之地址為「新竹
    縣湖口鄉○○村○○路22號」（即漏載「3段11巷」），即
    有未合，原處分機關既未踐行合法通知程序，而裁決書之是
    否合法送達，關涉受處分人本件聲明異議是否合法，原處分
    機關未查，逕認本件已合法送達，即有未當，自應將原處分
    撤銷，並退回原處分機關重新踐行送達程序。
據上論斷，應依道路交通案件處理辦法第18條、第20條，裁定如
主文。
中    華    民    國    97    年    12    月    31    日
                  交通法庭法  官  吳靜怡
以上正本證明與原本無異。
如不服本裁定，應於裁定送達後5日內向本院提出抗告狀。
中    華    民    國    98    年    1     月    6     日
                          書記官  劉亭筠


司法院資訊處製作；財團法人民間司法改革基金會備份。
